【裁判字號】    98,易,414
【裁判日期】    980804
【裁判案由】    詐欺
【裁判全文】
臺灣屏東地方法院刑事判決               98年度易字第414號
公  訴  人  臺灣屏東地方法院檢察署檢察官
被      告  甲○○
                    （現另案於臺灣屏東監獄竹田分監執行）
上列被告因詐欺案件，經檢察官提起公訴（97年度偵緝字第406
號），本院判決如下：
    主  文
甲○○幫助犯詐欺取財罪，處有期徒刑伍月，減為有期徒刑貳月
又拾伍日，如易科罰金，以新臺幣壹仟元折算壹日。
    事  實
一、甲○○明知申請金融機構之帳戶使用係輕而易舉之事，一般
    人無故取得他人帳戶使用之行徑常與財產犯罪密切相關，而
    可預見該名不自行申辦帳戶反取得他人帳戶存摺、提款卡使
    用之人，可能係遂行不法所有意圖用以詐騙他人，又對於提
    供帳戶予他人使用雖無必引發他人萌生犯罪之確信，但仍以
    縱若有人持以犯罪亦不違反其本意，而基於幫助他人詐欺取
    財之犯意，於民國95年12月21日至96年1 月2 日間之某日，
    於不詳地點，將其所有中華郵政股份有限公司（下稱中華郵
    政公司）竹田郵局帳號00000000000000號帳戶之存摺、提款
    卡各1 份、印章1 個及帳戶密碼，交付予真實姓名年籍不詳
    之詐騙集團成年成員，供其所屬之詐騙集團使用。該詐騙集
    團取得上開存摺、提款卡及印鑑後，即由不詳之成年成員於
    附表所示時間，以附表所示之詐術，使附表所示之被害人陷
    於錯誤，將款項陸續匯入集團成員所指定之甲○○前揭帳戶
    而行騙得逞，嗣由集團成員將款項提領一空（被害人、詐騙
    手法、詐得款項，詳見附表）。
二、案經屏東縣政府警察局潮州分局報告臺灣屏東地方法院檢察
    署檢察官偵查起訴。
    理  由
一、證據能力部分：
  (一)按被告以外之人於審判外之言詞或書面陳述，除法律有規定
    者外，不得作為證據；惟被告以外之人於偵查中向檢察官所
    為之陳述，除顯有不可信之情況者外，得為證據，刑事訴訟
    法第159 條第1 項、第159 條之1 第2 項分別定有明文。查
    證人陳阿宜於偵查中向檢察官所為之陳述，業經依法具結，
    並無證據可證明其供述有顯不可信之情況，自得為證據。
  (二)次按被告以外之人於審判外之陳述，雖不符刑事訴訟法第15
    9 條之1 至第159 條之4 之規定，而經當事人於審判程序同
    意作為證據，法院審酌該言詞陳述或書面陳述作成時之情況
    ，認為適當者，亦得為證據，刑事訴訟法第159 條之5 第1
    項亦有明文。查本件證人即被害人寶滿枝、白建昌於警詢中
    之證述，均經檢察官及被告於本院準備程序時明示同意有證
    據能力（見本院卷第21頁98年6 月17日準備程序筆錄），本
    院認該具有傳聞證據性質之證據，並無任何違法取證之不當
    情形或證明力明顯過低之瑕疵，以之作為證據使用係屬適當
    ，亦得採為認定被告犯罪事實之證據。
二、認定犯罪事實之證據及理由：
    訊據被告甲○○固坦承中華郵政公司竹田郵局帳號00000000
    000000號帳戶為其所開設，惟矢口否認有何幫助詐欺之犯行
    ，辯稱：伊將該帳戶之存摺、提款卡、印章都放在伊祖母陳
    阿宜住處之房間內，帳戶密碼則寫在存摺上，不知何時竟均
    遭竊遺失云云。經查：
  (一)被告之前揭帳戶遭詐騙集團作為取款工具，由集團成員於附
    表所示時間，以附表所示詐騙方法，於電話中向附表所示被
    害人寶滿枝、白建昌行使詐術，致被害人陷於錯誤而匯款至
    前揭帳戶，共詐得新臺幣（下同）44萬元之事實，業據證人
    即被害人寶滿枝、白建昌於警詢中指述綦詳（見警卷第15至
    16頁、第25至26頁），並有前揭帳戶之開戶基本資料1 紙（
    見警卷第10頁）、交易明細1 紙（見警卷第11頁）、郵政國
    內匯款執據2 紙（見警卷第18、29頁）在卷可證，合先認定
    。
  (二)又按金融帳戶，事關存戶個人財產權益之保障，與帳戶之存
    摺、金融卡、密碼相結合，專屬性、私密性更形提高，且近
    來詐欺或恐嚇取財犯案猖獗，每利用人頭帳戶作為犯罪工具
    ，一般人均有應妥善保管上開帳戶資料，以防遭人作為犯罪
    使用之認知。查被告甫於95年12月21日掛失補發前揭帳戶之
    存摺，除為被告所自承（見本院卷第21頁），並有該帳戶之
    客戶歷史交易清單1 紙附卷可稽（見本院卷第12頁），其自
    應將補發後之存摺妥善保管，惟該帳戶竟迅於16日內遭詐騙
    集團使用作為收款工具，原有可疑；被告又謂：存摺等物失
    竊時僅有伊祖母在家，伊祖母並未報警，待伊回祖母家時，
    因伊祖母已整理過了，所以無法報警云云（見偵卷第17頁）
    ，然證人即被告祖母陳阿宜已於偵訊時結稱：甲○○不曾說
    過存摺放在伊家中遭竊之事等語（見本院卷第48頁），是被
    告辯稱前揭帳戶之存摺、提款卡、印章係在祖母家遭竊遺失
    乙節，純屬子虛。況被告已於偵訊時自承：前揭帳戶之密碼
    即為伊之生日等語（見偵卷第71頁），是其當無忘卻密碼之
    理，詎其竟將密碼記下並與存摺同置一處，且於偵訊時辯稱
    ：因怕會忘記、因伊會叫朋友幫伊提領云云（見偵卷第71頁
    ），又於本院審理時辯稱：因當時伊有使用毒品，精神上不
    太清楚云云（見本院卷第37頁左面），所言既前後矛盾，所
    為更與常理有違，殊無可採。從而被告係於95年12月21日至
    96年1 月2 日間之某日，將前揭帳戶之存摺、提款卡、印章
    及密碼交付予真實姓名年籍不詳之詐騙集團成員，供其所屬
    之詐騙集團使用一事，已堪認定。
  (三)再按於金融機構開設帳戶，請領存摺及提款卡，係針對個人
    身分之社會信用而予以資金流通，具有強烈之屬人性格，而
    金融帳戶作為個人理財之工具，申請開設並無任何特殊之限
    制，一般民眾皆得以存入最低開戶金額之方式申請取得，且
    同一人均得在不同之金融機構申請數個存款帳戶使用，此乃
    眾所週知之事實。故一旦有人刻意收集他人帳戶使用，依一
    般常識，極易判斷係隱身幕後之人基於使用他人帳戶，規避
    存提款不易遭偵查機關循線追查之考慮而為，自可產生與不
    法犯罪目的相關之合理懷疑。且日常生活中，不法之徒利用
    人頭帳戶進行之不法行為，最常見者不外詐騙他人錢財，此
    經傳播媒體多所報導，政府機關亦廣為宣導，一般稍具知識
    之人，對此情形絕難諉以不知。而存摺、提款卡、密碼均係
    與個人隱私有密切關係之重要物件，一般人若非基於特殊目
    的或情誼，斷無任意交由他人保管或使用之理。被告係智慮
    正常之成年人，亦非毫無社會經驗，其對將存摺、提款卡、
    印鑑、密碼交付他人，極可能遭詐欺者用作詐取財物之工具
    ，衡情應有所預見，猶將之交付他人使用，其有容認犯罪事
    實發生之未必故意，至為灼然。
  (四)從而，本案事證明確，被告犯行堪予認定，應依法論科。
三、核被告所為，係犯刑法第30條第1 項、第339 條第1 項幫助
    詐欺取財罪。被告主觀上基於幫助詐欺取財之未必故意，客
    觀上交付其所有之帳戶予詐騙集團成員供作收受詐欺款項之
    行為，係參與詐欺罪構成要件以外之行為，為幫助犯，應依
    刑法第30條第2 項規定，減輕其刑。被告以一提供存摺、提
    款卡、印鑑、密碼之幫助行為，幫助詐騙集團分別詐欺數名
    被害人，係一行為觸犯數罪名而侵害數法益，為想像競合犯
    ，應依刑法第55條規定，從一情節較重之幫助詐欺取財罪處
    斷。爰審酌被告提供其所有之帳戶幫助詐騙集團收受贓款，
    使詐騙集團恃以實施詐欺犯罪暨掩飾其資金來源、流向，造
    成犯罪偵查困難，其所為干擾社會正常交易，更肇致2 名被
    害人受有財產損失，誠屬不該；兼衡其犯後飾詞否認，未見
    悔悟，暨其生活狀況、品行、智識程度等一切情狀，量處如
    主文所示之刑。又被告本件犯罪時間係在96年4 月24日之前
    ，所宣告之有期徒刑均未逾1 年6 月，復無中華民國九十六
    年罪犯減刑條例第5 條所定不得減刑之情形，合於減刑條件
    ，爰依該條例第2 條第1 項第3 款減其宣告刑二分之一，併
    諭知有期徒刑易科罰金之折算標準。
據上論斷，應依刑事訴訟法第299 條第1 項前段，刑法第30條第
1 項、第2 項、第339 條第1 項、第55條、第41條第1 項前段，
刑法施行法第1 條之1 第1 項、第2 項前段，中華民國九十六年
罪犯減刑條例第2 條第1 項第3 款、第7 條，判決如主文。
本案經檢察官潘國威到庭執行職務。
中    華    民    國    98    年    8     月    4     日
                  刑事第三庭  審判長法  官  吳永宋
                                    法  官  趙家光
                                    法  官  李珮妤
以上正本證明與原本無異。
如不服本判決應於收受判決後10日內向本院提出上訴書狀，並應
敘述具體理由；其未敘述上訴理由者，應於上訴期間屆滿後20日
內向本院補提理由書（均須按他造當事人之人數附繕本）「切勿
逕送上級法院」。
中    華    民    國    98    年    8     月    4     日
                                    書記官  劉淑蓉
附表：
┌──┬───┬────┬────┬───────────────┬────────┐
│編號│被害人│  時間  │詐騙地點│    詐騙方法及詐騙金額        │   匯入帳戶     │
├──┼───┼────┼────┼───────────────┼────────┤
│ 1  │寶滿枝│96年1 月│臺中縣潭│詐騙集團成員先冒充監理站職員，│中華郵政公司竹田│
│    │      │2 日8 時│子鄉    │以電話向寶滿枝訛稱其個人資料遭│郵局帳號00000000│
│    │      │許      │        │詐騙集團盜用申辦車號3717-AL 號│141395號帳戶，戶│
│    │      │        │        │汽車牌照，並可能另作他用，須向│名：甲○○      │
│    │      │        │        │警方備案云云，又由另名詐騙集團│                │
│    │      │        │        │成員冒充松山分局警員「林慶文」│                │
│    │      │        │        │，向寶滿枝訛稱其個人資料遭詐騙│                │
│    │      │        │        │集團開立人頭帳戶洗錢而遭凍結，│                │
│    │      │        │        │須找金管會處理云云，再由另名詐│                │
│    │      │        │        │騙集團成員冒充金管會組長「林美│                │
│    │      │        │        │芳」，向寶滿枝訛稱須將其存款匯│                │
│    │      │        │        │入右開帳戶以受保護云云，致寶滿│                │
│    │      │        │        │枝陷於錯誤，至郵局匯款40萬元至│                │
│    │      │        │        │右開帳戶內                    │                │
├──┼───┼────┼────┼───────────────┤                │
│ 2  │白建昌│96年1 月│南投縣草│詐騙集團成員冒充「張建文」，以│                │
│    │      │2 日10時│屯鎮    │電話向白建昌訛稱其個人資料遭詐│                │
│    │      │許      │        │騙集團盜用申辦車號3717-AL 號汽│                │
│    │      │        │        │車牌照，其須匯款辦理公證以免其│                │
│    │      │        │        │帳戶存款遭凍結云云，致白建昌陷│                │
│    │      │        │        │於錯誤，至郵局匯款4 萬元至右開│                │
│    │      │        │        │帳戶內                        │                │
└──┴───┴────┴────┴───────────────┴────────┘
附錄法條：
中華民國刑法第339條
（普通詐欺罪）
意圖為自己或第三人不法之所有，以詐術使人將本人或第三人之
物交付者，處5 年以下有期徒刑、拘役或科或併科1 千元以下罰
金。
以前項方法得財產上不法之利益或使第三人得之者，亦同。
前二項之未遂犯罰之。
中華民國刑法第30條
（幫助犯及其處罰）
幫助他人實行犯罪行為者，為幫助犯。雖他人不知幫助之情者，
亦同。
幫助犯之處罰，得按正犯之刑減輕之。


司法院資訊處製作；財團法人民間司法改革基金會備份。
